【裁判字號】    99,審交易,16
【裁判日期】    990312
【裁判案由】    過失致死
【裁判全文】
臺灣桃園地方法院刑事判決            99年度審交易字第16號
公  訴  人  臺灣桃園地方法院檢察署檢察官
被      告  乙○○
上列被告因業務過失致死案件，經檢察官提起公訴（98年度偵字
第24923 號），被告於本院準備程序進行中，就被訴事實為有罪
之陳述，經本院告知簡式審判程序意旨，並聽取公訴人及被告之
意見後，本院裁定依簡式審判程序審理，判決如下：
    主  文
乙○○從事業務之人，因業務上之過失致人於死，處有期徒刑陸
月，如易科罰金，以新台幣壹仟元折算壹日。緩刑貳年。
    事  實
一、乙○○以賣豬肉為生，平素均駕駛貨車載運豬肉，為從事業
    務之人。其於民國98年6 月28日上午10時許，在桃園縣楊梅
    鎮某市場內飲用約4 、5 罐啤酒後（其吐氣所含酒精濃度測
    定值為每公升0.48毫克），於98年6 月28日中午12時30分許
    ，駕駛車牌號碼9P -8197號自用小貨車離去，而於98年6 月
    28日下午1 時許，駕駛上揭自用小貨車沿桃園縣楊梅鎮○○
    路○段由楊梅往富岡方向行駛，在行經桃園縣楊梅鎮○○路
    ○段與楊新路路口附近時，明知汽車行駛時，駕駛人應注意
    車前狀況及兩車併行之間隔，並隨時採取必要之安全措施，
    又依當時之天候晴、日間自然光線、路面乾燥、無缺陷、無
    障礙物、視距良好，顯無不能注意之情形，詎乙○○疏未注
    意及此，駛入對向車道超越其同向前方之2 台汽車後，在桃
    園縣楊梅鎮○○路○段140 號附近，竟貿然變換回原車道。
    適時有胡文爐騎乘車牌號碼GZE-083 號重型機車亦沿桃園縣
    楊梅鎮○○路○段由楊梅往富岡方向行駛，遂與變換回原車
    道之乙○○發生碰撞，致胡文爐人車倒地，受有頭部外傷、
    顱顏骨骨折併胸腰椎骨折，而因神經性併低血性休克而死亡
    。乙○○於肇事後，在其業務過失致死犯行尚未被有偵查犯
    罪職權之公務員發覺前，向前往車禍現場處理之警員自首肇
    事並接受裁判。
二、案經桃園縣政府警察局楊梅分局報告臺灣桃園地方法院檢察
    署檢察官偵查起訴。
    理  由
一、本案被告乙○○所犯係死刑、無期徒刑或最輕本刑為3 年以
    上有期徒刑以外之罪，其於本院準備程序期日中就被訴事實
    為有罪之陳述，經本院告知簡式審判程序之旨，並聽取當事
    人意見後，由本院依刑事訴訟法第273 條之1 第1 項規定裁
    定進行簡式審判程序，合先敘明。
二、上揭犯罪事實，業據被告乙○○於本院審理時坦承不諱，並
    有告訴人甲○○於警詢及檢察官偵訊時之陳述。此外，並有
    道路交通事故現場圖、道路交通事故調查報告表（一）、（
    二）、桃園縣政府警察局道路交通事故當事人酒精測定紀錄
    表、桃園縣政府警察局舉發違反道路交通管理事件通知單、
    刑法第一百八十五條之三案件測試觀察紀錄表、桃園縣政府
    警察局汽車駕駛人酒後生理協調平衡檢測紀錄卡、天成醫院
    診斷證明書、桃園縣政府警察局楊梅分局刑案現場勘察紀錄
    表、桃園縣政府警察局楊梅分局刑案現場勘察報告、車牌號
    碼9P-8197 號自用小貨車行照、相驗筆錄、臺灣桃園地方法
    院檢察署相驗屍體證明書、臺灣桃園地方法院檢察署檢驗報
    告書各1 份及採證相片、相驗相片等在卷足憑。
三、按汽車行駛時，駕駛人應注意車前狀況及注意兩車併行之間
    隔，並隨時採取必要之安全措施，道路交通安全規則第94條
    第3 項定有明文。本件被告駕駛汽車未注意車前狀況，保持
    與他車間之安全間隔，而肇致本件車禍，其有過失甚明。而
    被害人胡文爐確因本件車禍死亡，已詳述如前，則被告之過
    失行為與被害人之死亡間，顯有相當因果關係。綜上所述，
    足認被告自白與事實相符，堪以採信。本件事證明確，被告
    犯行可以認定，應依法論罪科刑。
四、核被告乙○○所為，係犯刑法第276 條第2 項之業務過失致
    人於死罪。另查被告以賣豬肉為生，平素均駕駛貨車載運豬
    肉，本件事故發生時，被告並駕駛車牌號碼9P-8197 號自用
    小貨車，且平素均以貨車載運豬肉等情，業經被告於本院審
    理時坦承不諱。雖本件被告辯稱當時係要開貨車回家等語，
    然按刑法上所謂業務，係指個人基於其社會地位繼續反覆所
    執行之事務，包括主要業務及其附隨之準備工作與輔助事務
    在內。此項附隨之事務，祇須與其主要業務有直接、密切之
    關係者，即可包含在業務概念中，而認其屬業務之範圍；又
    從事業務之人，就一定危險認識之能力較一般常人為高，故
    課以較高之注意義務。換言之，客觀上，其避免發生一定危
    險之期待可能性較常人為高，故其違反注意義務之可責性，
    自亦較重。行為人以駕駛為其附隨業務，不問其駕駛之時間
    是否係下班途中，均不能改變其應有之注意義務，故其駕駛
    之行為均不失為業務上行為之性質（最高法院97年度台上字
    第6589號、89年度台上字第5002號判決意旨參照）。是本件
    被告以賣豬肉為生，平素均駕駛貨車載運豬肉，自屬以駕駛
    為其附隨業務之人，縱其於本件案發當時，係要駕駛上揭車
    牌號碼9P-8197 號自用小貨車返家，依上揭說明，仍無解於
    被告應負業務上過失之責任。起訴書認被告係涉犯刑法第27
    6 條第1 項之過失致死罪，稍有未洽，然因兩者基本社會事
    實同一，爰依法變更起訴法條。又被告為警查獲時，經警測
    得其呼氣所含酒精濃度測定值為每公升0.48毫克，此有上揭
    桃園縣政府警察局道路交通事故當事人酒精測定紀錄表在卷
    可憑，被告酒後駕車肇事，因而致人受傷，應依道路交通管
    理處罰條例第86條第1 項之規定，加重其刑。另被告於警員
    到場處理後，主動向警員陳明其為肇事車輛駕駛人，自首而
    受裁判，此有桃園縣政府警察局道路交通事故肇事人自首情
    形紀錄表1 份可按，爰依刑法第62條前段規定減輕其刑。被
    告就所犯業務過失致人於死罪，同時有刑之加重及減輕事由
    ，應先加後減之。爰審酌被告對注意義務之違反，造成被害
    人死亡之結果、犯罪情節、過失行為之態樣、智識程度及犯
    罪後坦承犯行，態度尚可等一切情狀，量處如主文所示之刑
    ，並諭知易科罰金之折算標準，以示懲儆。末查，被告前未
    曾受有期徒刑以上刑之宣告，有臺灣高等法院被告前案紀錄
    表在卷可按，其因一時疏忽，致人死亡，經此次刑之宣告，
    應知所惕勉而無再犯之虞，且與被害人家屬達成調解，有桃
    園縣楊梅鎮調解委員會調解書1 紙在卷足憑，本院認其所受
    宣告刑以暫不執行為適當，併宣告緩刑2 年，用啟自新。
據上論斷，應依刑事訴訟法第273 條之1 第1 項、第299 條第1
項前段、第300 條，刑法第276 條第2 項、第62條前段、第41條
第1 項前段、第74條第1 項第1 款，道路交通管理處罰條例第86
條第1 項、刑法施行法第1 條之1 第1 項、第2 項前段，判決如
主文。
本案經檢察官潘怡華到庭執行職務。
中    華    民    國    99    年    3     月    12    日
                        刑事庭  法  官  劉為丕
以上正本證明與原本無異。
如不服本判決，應於判決送達後10日內向本院提出上訴狀（應附
繕本），其未敘述上訴理由者，應於上訴期間屆滿後20日內補提
理由書狀於本院，上訴於臺灣高等法院。
                                書記官  陳淑瓊
中    華    民    國    99    年    3     月    12    日
附錄本案論罪科刑依據之法條：
刑法第276條
因過失致人於死者，處2 年以下有期徒刑、拘役或2 千元以下罰
金。
從事業務之人，因業務上之過失犯前項之罪者，處5 年以下有期
徒刑或拘役，得併科3 千元以下罰金。

司法院資訊處製作；財團法人民間司法改革基金會備份。
